最高法院刑事判決　　　　　　九十六年度台上字第二一二八號
上　訴　人　甲○○
選任辯護人　許巍騰律師
　　　　　　李怡卿律師
上　訴　人　乙○○
選任辯護人　許文彬律師
　　　　　　蕭嘉甫律師
上列上訴人等因違反毒品危害防制條例等罪案件，不服台灣高等
法院中華民國九十三年八月三十一日第二審判決（九十三年度上
訴字第一四五號，起訴案號：台灣士林地方法院檢察署九十一年
度偵字第四三八四號），提起上訴，本院判決如下：
    主  文
原判決關於甲○○販賣第二級毒品部分及乙○○部分均撤銷，發
回台灣高等法院。
其他上訴駁回。
    理  由
甲、撤銷發回（即甲○○販賣第二級毒品部分及乙○○）部分：
本件原判決撤銷第一審關於上訴人甲○○販賣第二級毒品部分之
科刑判決及諭知上訴人乙○○無罪之判決，改判均論處上訴人等
共同連續販賣第二級毒品安非他命罪刑，固非無見。
惟查：一、有罪判決書之事實一欄，為其適用法律之基礎，法院
應將依職權認定與論罪科刑有關之事實，翔實記載，然後於理由
內逐一說明其憑以認定之證據，並使事實認定與理由說明，互相
適合，方為合法。原判決事實欄記載甲○○基於販賣第二級毒品
安非他命之概括犯意，於民國（下同）八十九年八月至同年十月
間受僱於具有犯意聯絡綽號「老闆」之辛振勝，擔任管理毒品倉
庫工作，記錄毒品進出倉庫數量，並自八十九年十月間起至九十
年一、二月間止，在不詳地點，連續多次販賣安非他命與范秀糧
，另以轉讓安非他命供乙○○施用之方式，與乙○○基於概括犯
意之聯絡，自八十九年七、八月間起，至九十年二月間止，在不
詳地點，連續多次販售安非他命予綽號「紅猴」之高士坤、「馬
大」、許洪陽（「許宏陽」）等人牟利等情，並於理由說明甲○
○就前開販賣第二級毒品安非他命之行為，與綽號「老闆」之辛
振勝、乙○○二人間分別有犯意之聯絡及行為之分擔，皆為共同
正犯等語。然依原判決理由所載，其引用甲○○於法務部調查局
中部地區機動工作組偵訊時係供稱：「證物編號壹之一至六、壹
之十一等安非他命毒品係我以新台幣（下同）二百萬元向綽號『
老闆』的男子所購買，其中編號壹之一至五係九十年三月三十日
上午六、七時間，由綽號『老闆』的左右手（小弟）『阿順仔』
的男子，在台北縣板橋市○○路附近交付給我，準備日後轉賣他
人」、「我於八十九年八月至十月間以每個月三十萬元受僱於『
老闆』，擔任管理位於台北市市○○道附近的毒品倉庫工作，八
十九年十月間，我即開始自籌經費向『老闆』購買毒品，再販賣
給其他人，每次以一至二百萬元向『老闆』進貨，再分裝後販賣
給他人」，另乙○○亦供稱：「據我了解，甲○○所擁有之毒品
，係自她『老闆』購買，經分裝後販賣給他人」等語，原判決並
以其等供述相符，據以認定「甲○○確有向綽號『老闆』的男子
販入並持有毒品安非他命供販賣無誤」（見原判決第十二、十三
頁），似謂甲○○係向「老闆」販入安非他命後供己販賣，此與
前揭原判決事實欄及理由所載甲○○係與綽號「老闆」之辛振勝
共同為本件販賣第二級毒品犯行之認定，未盡一致，即嫌理由矛
盾。二、共同正犯之意思聯絡，原不以數人間直接發生者為限，
即有間接之聯絡者，亦包括在內。依原判決事實之認定，甲○○
、乙○○係於八十九年七、八月間起至九十年二月間止，連續多
次販售安非他命予綽號「紅猴」之高士坤、「馬大」、許洪陽等
人牟利等情，其期間涵蓋甲○○另與「老闆」辛振勝共同於八十
九年（八月或）十月間起至九十年一、二月間止，連續多次販賣
安非他命與范秀糧之時間；而據乙○○前揭供稱：「據我了解，
甲○○所擁有之毒品，係自她『老闆』購買，經分裝後販賣給他
人」等語，且原判決認定甲○○與「老闆」辛振勝間係具販賣毒
品之共同正犯關係，如果無訛，則倘甲○○所販賣毒品之來源均
源自其共同正犯「老闆」辛振勝所提供，其間甲○○與乙○○共
同販賣第二級毒品予「紅猴」之高士坤、「馬大」、許洪陽等人
之行為部分，如何係為甲○○與「老闆」辛振勝共同販賣毒品行
為之外，另行成立共同正犯關係，即非無推求之餘地。實情如何
？原判決就此未為說明釐清，採證認事亦難認已盡允洽。以上或
為上訴意旨所指摘，或為本院得依職權調查之事項，應認原判決
關於甲○○販賣第二級毒品及乙○○部分均有撤銷發回更審之原
因。又台灣士林地方法院檢察署另以該署九十三年度偵字第五九
二六號案件移送併辦（檢察官併辦意旨記載甲○○、乙○○均為
范秀糧、蔡松波販毒集團之一員，由范、蔡二人負責第二級毒品
安非他命之販入、賣出，甲○○、乙○○則負責該等毒品之運送
、交付，其中證人黃柏仁並於警詢供稱：伊自八十七年中旬至八
十九年中旬，大約每月會向范秀糧購買安非他命施用，交易毒品
期間，范秀糧有時會叫蔡松波或甲○○、乙○○代送毒品前去與
伊交易云云，本件認定之共同正犯關係及事實與之有異，非無再
為斟酌查明之必要），於本件是否應予併案處理，案經發回，宜
一併注意審酌及之。
乙、上訴駁回（即甲○○轉讓安非他命及持有毒品海洛因、大麻
、安非他命）部分：
查第三審上訴書狀，應敘述上訴之理由，其未敘述者，得於提起
上訴後十日內補提理由書於原審法院；其已逾上述期間，而於第
三審法院未判決前仍未提出上訴理由書狀者，第三審法院應以判
決駁回之。刑事訴訟法第三百八十二條第一項、第三百九十五條
後段規定甚明。又最重本刑為三年以下有期徒刑之罪之案件，經
第二審判決者，不得上訴於第三審法院，刑事訴訟法第三百七十
六條第一款亦定有明文。本件上訴人甲○○因違反毒品危害防制
條例案件，原判決認定甲○○所為成立毒品危害防制條例第八條
第二項之轉讓第二級毒品（安非他命）罪、同條例第十一條第一
項之持有第一級毒品（海洛因）罪、同條例第十一條第二項之持
有第二級毒品（大麻）罪、同條例第十一條第二項之持有第二級
毒品（安非他命）罪及同條例第四條第二項之販賣第二級毒品罪
，所犯上揭各罪，犯意個別，罪名互異，應分論併罰。上訴人甲
○○不服原審判決，於九十三年九月二十二日提起上訴，依其上
訴理由狀所載，係陳稱：其並無販賣毒品情事，原判決對於乙○
○所稱其販賣毒品之供述，未查明虛實，有調查未盡之違誤等語
，顯係僅就原判決關於其販賣第二級毒品部分陳述不服判決之理
由，對於上述轉讓第二級毒品部分之上訴理由，則未有所敘及，
迄今逾期已久，於本院未判決前仍未提出，依上開規定其此部分
上訴自非合法，應予駁回；至上述其餘之持有第一級毒品海洛因
、持有第二級毒品安非他命、持有第二級毒品大麻部分，毒品危
害防制條例第十一條第一項、第二項之持有第一級、第二級毒品
罪之最重法定本刑分別為三年以下有期徒刑、二年以下有期徒刑
，依首開說明，既經第二審判決，自不得上訴於第三審法院，該
上訴人竟對之提起上訴，顯為法所不許，亦應併予駁回。
據上論結，應依刑事訴訟法第三百九十七條、第四百零一條、第
三百九十五條，判決如主文。
中　　華　　民　　國　九十六　年　　四　　月　 十九　 日
                      最高法院刑事第六庭
                          審判長法官  呂　潮　澤
                                法官  吳　昆　仁
                                法官  孫　增　同
                                法官  趙　文　淵
                                法官  吳　　　燦
      本件正本證明與原本無異
                                      書  記  官
中　　華　　民　　國　九十六　年　　四　　月　二十五　日
                                                     G
